臺灣彰化地方法院民事判決　96年度訴字第960號
原　　　告　丁○○
法定代理人　丙○○○
訴訟代理人　乙○○
被　　　告　甲○○
上列當事人間請求請求賠償損害事件，原告提起附帶民事訴訟，
經本院刑事庭裁定移送，本院於民國96年11月14日言詞辯論終結
，判決如下：
    主  文
被告應連帶給付原告新台幣拾肆萬零捌佰柒拾捌元，及自民國
九十六年十月二十五日起至清償日止，按年息百分之五計算之利
息。
原告其餘之訴駁回。
本判決原告勝訴部分得假執行。
    事實及理由
壹、原告主張：
  一、原告因車禍事故，對叫喚無反應，並失去語言及非語言表
      達能力，原告精神狀態已達心神喪失程度，無處理自己事
      務之能力，經鈞院96年度禁字第2號民事裁定為禁治產人
      ，並依民法第1111條規定，以其配偶丙○○○為原告之監
      護人。
  二、被告於民國95年7月23日上午8時許，駕駛車牌號碼B9-335
      6號自小貨車（無業），沿彰化縣大城鄉永和村不知名之
      產業道路由東往西行駛，於該日上午8時15分許，行經彰
      化縣大城鄉永和村不知名之產業道路鐵樹分35電桿前，應
      注意汽車駕駛人形經無號誌之交叉路口時應減速慢行，又
      汽車駕駛人應注意車前狀況，隨時採取必要之應變措施，
      且當時天候晴、日間自然光線充足、視距良好，且道路無
      缺陷、障礙物等情節，並無不能注意之情事，竟疏未注意
      ，未經減速即駕車通過前開交叉路口，適時原告騎乘之車
      牌號碼KPO-763號重型機車，沿彰化縣大城鄉永和村不知
      名之產業道路由北往南方向行駛，在通過前開交叉路口，
      被告見狀閃煞不及，2車發生碰撞，致原告人車倒地後受
      有腦出血及水腦症等傷害，案經臺灣彰化地方法院檢察署
      以96年度偵字第1208號偵察終結，提起公訴，目前由鈞院
      刑事庭審理中。
  三、因故意或過失，不法侵害他人之權利者，負損害賠償責任
      ；汽車、機車或其他非依軌道行駛之動力車輛，在使用中
      加損害於他人者，駕駛人應賠償因此所生之損害；不法侵
      害他人之身體或健康者，對於被害人因此喪失或減少勞動
      能力或增加生活上之需要時，應負損害賠償責任；不法侵
      害他人之身體、健康、名譽、自由、信用、隱私、貞操，
      或不法侵害其他人格法益而情節重大者，被害人雖非財產
      上之損害，亦得請求賠償相當之金額，民法第184條第1項
      前段、第191條之2、第193條第1項、第195條第1項分別定
      有明文。被告駕車違反交通規則之事實，已如前述，且依
      當時狀況，並無不能注意之情事，被告應注意又非不能注
      意，竟疏不注意以致肇事，並致原告受有重傷害，被告顯
      有過失，且被告之過失行為與原告所受重傷害間，有相當
      因果關係，故被告因駕駛行為有過失，而致原告受有上揭
      傷害，從而，原告請求被告賠償其損失，自屬有據。
  四、被告駕駛行為有過失，致原告受有上揭傷害，原告爰依據
      侵權行為之法律關係，請求被告賠償，原告請求各項賠償
      金額如下：
    (一)醫療費用新臺幣（下同）173,192元：原告因本件車禍所
      受之重傷害，因而支出之醫療費用為173,192元。
    (二)醫療器材費用18,916元：原告因本件車禍所受之重傷害，
      支出相關醫療及器材等費用計18,916元。
    (三)救護車費用16,000元：原告因本件車禍事件，分別於95年
      12月2日及96年1月11日支出救護車費、特別護士費、使用
      車上氧氣及救護設備費計16,000元。
    (四)看護費用3,577,681元：原告因本件車禍事件受有重傷害
      ，並成為植物人之事實，已如前述，因完全無法處理自己
      事務，終生需賴他人看護，故可請求之看護費用如下：
    (1)從案發後迄今96年3月10日之看護費用為245,200元。
    (2)原告完全無法處理自己事務，終生需賴他人看護，故可請
      求至生命結束之看護費用。原告為30年8月28日出生，於
      96年3月11日時（因前述看護費用算至96年3月10日），為
      66歲，依93年台閩地區男性平均餘命表，原告尚有16.23
      年之平均餘命，茲以原告尚有16年之平均餘命計算之，並
      以原告目前在卓醫院之美月看護費24,000元為計算，每年
      聘請看護之看護費用為288,000元，依霍夫曼計算法扣除
      中間利息為3,322,481元（每年看護費288,000元X11.0000
      0000＝3,322,481元）。
    (3)原告總計得向被告請求看護費用3,567,681元。
    (五)精神慰撫金2,000,000元：原告不識字，之前務農，農閒
      時作水泥工，年收入約68萬元，因本件車禍變成植物人，
      終身不能從事任何工作，日常生活完全無法自理，需人扶
      助，身體及精神所受之病苦非輕，車禍後被告未加積極聞
      問，原告所受精神上損害鉅大，生不如死，故請求精神慰
      撫金。
  五、綜上，原告請求被告賠償5,775,789元等語。並聲明：(一)
      被告應給付原告5,775,789元，及自起訴狀繕本送達翌日
      起至清償日止，按年息百分之5計算之利息。(二)原告願供
      擔保，請准宣告假執行。
  六、刑事判決部分，原告有上訴，因為案發時被告是否在執行
      業務中，原告有疑問，且案發後被告態度惡劣不聞不問，
      刑事判決認為原告為肇事主因，原告不認同。對於是原告
      之機車前輪與被告車子之右後輪相撞沒有爭執，但否認是
      原告去撞被告。原告確實有收到交通事故特別補償基金
      1,569,438元。
貳、被告則以：
    對於發生車禍之時、地、原因、原告受傷及所提出之證物均
    不爭執，但主張原告與有過失，當時是原告從小路出來，其
    機車前輪去撞到被告車子之右後輪，當時被告沒有看到原告
    。被告為國中畢業，現為臨時工，工作收入不穩定，又要扶
    養四位子女。被告沒有錢可以賠償。否認被告不聞不問。原
    告有收到交通事故特別補償基金1,569,438元。對刑事判決
    被告未上訴等語，資為抗辯。並聲明：原告之訴駁回。
參、兩造不爭執之事項：
  一、被告於95年7月23日上午8時許，駕駛車牌號碼B9-3356 號
      自小貨車，沿彰化縣大城鄉永和村不知名之產業道路由東
      往西行駛，於該日上午8時15分許，行經彰化縣大城鄉永
      和村不知名之產業道路鐵樹分35電桿前，應注意汽車駕駛
      人形經無號誌之交叉路口時應減速慢行，又汽車駕駛人應
      注意車前狀況，隨時採取必要之應變措施，且當時天候晴
      、日間自然光線充足、視距良好，且道路無缺陷、障礙物
      等情節，並無不能注意之情事，竟疏未注意，未經減速即
      駕車通過前開交叉路口，適時原告騎乘之車牌號碼KPO-76
      3號重型機車，沿彰化縣大城鄉永和村不知名之產業道路
      由北往南方向行駛，在通過前開交叉路口，被告見狀閃煞
      不及，2車發生碰撞，致原告人車倒地後受有腦出血及水
      腦症等傷害。
  二、被告因犯過失重傷害罪，經本院刑事庭96年度交易字第58
      號判處有期徒刑5月，減為有期徒刑2月又15日，如易科罰
      金，以新台幣1千元折算一日，原告不服上開判決，提起
      上訴中，被告並未上訴。
  三、原告有收到交通事故特別補償基金1,569,438元。
  四、對於原告提出之證物，被告均不爭執。
肆、兩造爭執之事項：
  一、對於系爭車禍之發生，原告是否與有過失？
  二、被告應賠償原告多少元？
伍、得心證之理由：
  一、原告主張被告於95年7月23日上午8時許，駕駛車牌號碼B9
      -3356號自小貨車，沿彰化縣大城鄉永和村不知名之產業
      道路由東往西行駛，於該日上午8時15分許，行經彰化縣
      大城鄉永和村不知名之產業道路鐵樹分35電桿前，應注意
      汽車駕駛人行經無號誌之交叉路口時應減速慢行，又汽車
      駕駛人應注意車前狀況，隨時採取必要之應變措施，且當
      時天候晴、日間自然光線充足、視距良好，且道路無缺陷
      、障礙物等情節，並無不能注意之情事，竟疏未注意，未
      經減速即駕車通過前開交叉路口，適時原告騎乘之車牌號
      碼KPO-763號重型機車，沿彰化縣大城鄉永和村不知名之
      產業道路由北往南方向行駛，在通過前開交叉路口，被告
      見狀閃煞不及，2車發生碰撞，致原告人車倒地後受有腦
      出血及水腦症等傷害，目前已成植物人之事實，業據原告
      提出本院96年禁字第2號宣告禁治產裁定影本、診斷書影
      本4張、台灣彰化縣地方法院檢察署96年度偵字第1208 號
      起訴書為證，而被告業經本院刑事庭以過失致重傷害罪判
      處有期徒刑5月，減為有期徒刑2月又15日，此有本院96年
      度交易字第58號刑事判決可稽，復為被告所不爭執，堪認
      原告此部分之主張為真實。
  二、按因故意或過失，不法侵害他人之權利者，負損害賠償責
      任。汽車、機車或其他非依軌道行駛之動力車輛，在使用
      中加損害於他人者，駕駛人應賠償因此所生之損害。但於
      防止損害之發生，已盡相當之注意者，不在此限。不法侵
      害他人之身體或健康者，對於被害人因此喪失或減少勞動
      能力或增加生活上之需要時，應負損害賠償責任。不法侵
      害他人之身體、健康、名譽、自由、信用、隱私、貞操，
      或不法侵害其他人格法益而情節重大者，被害人雖非財產
      上之損害，亦得請求賠償相當之金額。民法第184條第1項
      前段、第191條之2、第193條第1項、第195條第1項前段分
      別定有明文。本件被告因過失未注意車前狀況，注未意行
      經無號誌之交叉路口時應減速慢行，致不法撞擊原告，致
      原告有腦出血及水腦症等傷害，目前已呈植物人狀態，則
      被告對於原告所受之傷害、因此增加生活上之需要及非財
      產上之損害自應負賠償責任。
  三、又按損害之發生或擴大，被害人與有過失者，法院得減輕
      賠償金額，或免除之，民法第217條第1項定有明文。經查
      ，依本院調閱之96年度交易字第58號刑事卷宗所附之照片
      觀之，兩造發生車禍之地點為無號誌之交叉路口，原告為
      直行車，行駛於柏油幹道上，被告行駛之道路為田間無名
      泥土小路，與原告行駛之道路互相垂直。故原告本身亦應
      注意車前狀況，並應減速慢行，惟原告本身亦未注意車前
      狀況，並應減速慢行。再者，被告抗辯係原告之機車前輪
      去撞到被告車子之右後輪等語，原告對於係原告之機車前
      輪與被告車子之右後輪相撞不爭執，惟否認係原告去撞被
      告。然查，原告之方向既係與被告垂直，且依刑事案卷所
      附之照片及道路交通事故現場圖，當時原告之機車前輪與
      被告之貨車右後輪有明顯擦撞痕跡，原告機車倒地之位置
      距上開交叉路口僅3.2公尺，顯見應係被告已快通過上開
      交叉路口時，右後輪始與原告之前輪擦撞，而本件若係被
      告撞原告機車，被告車身受損之處應在車頭附近，故本院
      認被告辯稱係原告之機車前輪去撞到被告車子之右後輪等
      情較可採信。從而原告轉彎車未停讓直行車之被告先行，
      原告之過失實為導致本件車禍之主要因素，且原告本身為
      主要肇事原因，而台灣省彰化縣區車輛行車事故鑑定委員
      會亦同此認定，此有該會鑑定意見書影本一件附於刑事案
      卷可佐。又檢察官及本院刑事庭亦均認為原告本身亦有過
      失，且為主要過失，有上開台灣彰化縣地方法院檢察署96
      年度偵字第1208號起訴書及本院96年度交易字第58號刑事
      判決可參。兩造既均有過失，且原告為肇事主因，故本院
      認原告應負百分之60 之過失責任，被告應負百分之40之
      過失責任。
  四、茲就原告請求之各項損害賠償，分別審核如下：
    (1)醫療相關費用部分：
      原告主張其因本件車禍所受之重傷害，因而支出之醫療費
      用173,192元等情，業據原告提出診斷書、醫療費用收據
      12紙為證，且為被告所不爭執，堪認原告此部分之主張為
      真實。
    (2)醫療器材費用部分：原告主張因本件車禍所受之重傷害，
      支出相關醫療及器材等費用計18,916元等情，業據原告提
      出估價單、收據、銷貨單等影本為證，且為被告所不爭執
      ，堪認原告此部分之主張亦為真實。
    (3)救護車費用部分：原告主張因本件車禍事件，分別於95年
      12 月2日及96年1月11日支出救護車費、特別護士費、使
      用車上氧氣及救護設備費計16,000元等情，業據原告提出
      收據2紙為證，且為被告所不爭執，原告此部分之主張自
      堪採信。
    (4)看護費用部分：原告因本件車禍事件受有重傷害，並成為
      植物人之事實，已如前述，原告主張從案發後迄今96年
      3月10日之看護費用為245,200元之事實，業據原告提出看
      護費收據19張為證，且為被告所不爭執，原告此部分之主
      張亦堪採信。原告已成植物人，完全無法處理自己事務
      ，終生需賴他人看護，原告自可請求至生命結束之看護費
      用。查依卷附之戶籍謄本，原告為30年8月28日出生，於
      96年3月11日時（因前述看護費用算至96年3月10日），為
      65歲，依93年台閩地區男性平均餘命表，原告尚有16.92
      年之平均餘命，原告願以16年之平均餘命計算，又原告目
      前在卓醫院之每月看護費為24,000元，此有原告提出之收
      據可佐，故原告每年聘請看護之看護費用為288,000元，
      依霍夫曼計算法扣除中間利息為3,322,481 元（每年看護
      費288,000元X11.0000 0000＝3,322,481元，元以下四捨
      五入）。原告總計得向被告請求看護費用3,567,681元
      。
    (5)慰撫金部分：原告主張其因本件車禍精神上受有痛苦，故
      請求被告賠償精神慰撫金200萬元，被告則抗辯原告請求
      金額過高。經查，原告因本件車禍所受之傷害為腦出血及
      水腦症，目前已成植物人，終身須人照顧。又原告為30
      年8月28日出生，本身不識字，車禍前工作為務農兼水泥
      工，年收入約68萬元，車禍當時已滿64歲，95年度名下有
      田賦5筆 (其中3筆與人共有)，財產總值為4,098,789元。
      被告為國中畢業，現為臨時工，95年度之所得資料為0元
      ，95年度名下僅有汽車一部，此有卷附稅務電子閘門財產
      所得調件明細表為證，且為兩造所不爭執。是本院審酌兩
      造學歷、身分、地位、經濟狀況、被告之過失程度、原告
      之傷勢等一切情狀，認原告請求200萬元的慰撫金，尚嫌
      過高，應核減為100萬元，方為適當。因此，原告請求慰
      撫金超過100萬元部分，不應准許。
    (6)綜上所述，原告所受之損害為4,775,789元。而本件原告
      為肇事主因，被告應負百分之40之過失責任，故原告得向
      被告請求賠償之金額為1,910,316元 (元以下四捨五入)。
  五、按特別補償基金依第四十條規定所為之補償，視為損害賠
      償義務人損害賠償金額之一部分；損害賠償義務人受賠償
      請求時，得扣除之，強制汽車責任保險法第42條定有明文
      從而特別補償基金所給付之補償金，可視為損害賠償義務
      人所負損害賠償金額之一部分，受害人倘已自補償基金獲
      得滿足，自不得又對被保險人或加害人再事請求。經查：
      本件車禍發生後，原告已領取特別補償基金共計1,569,4
      38元之事實，有被告提出之特別補償基金收據暨行使代位
      權告知書為證，且為原告所自認，堪信為真實。依上開說
      明，原告所受領之1,569,438元補償金，既視為加害人損
      害賠償金額之一部分，應自原告所請求賠償金額之範圍內
      扣除。故原告尚得向被告請求賠償之金額為340,878元。
  六、從而，原告本於侵權行為損害賠償請求權，請求被告賠償
      原告340,878元、及自起訴狀繕本送達被告翌日即96年10
      月25日起至清償日止，按年息百分之5計算之利息，為有
      理由，應予准許。原告其餘請求，均屬無據，應予駁回。
      本判決所命被告給付之金額未逾50萬元，依民事訴訟法第
      389條第1項第5款規定，應依職權宣告假執行。原告其餘
      假執行之聲請，因訴之駁回而失所附麗，不予准許。
  七、本件原告係提起附帶民事訴訟，依法未繳納裁判費，故毋
      庸為訴訟費用負擔之諭知，併此敘明。
中　　華　　民　　國　　96　　年　　11　　月　　28　　日
                  民事第二庭    法　官　詹秀錦
以上正本係照原本作成。
如對判決上訴，應於判決送達後20日內向本院提出上訴狀（須附
繕本）。
中　　華　　民　　國　　96　　年　　11　　月　　29　　日
                      　　　    書記官　陳秀香
